臺灣高等法院臺中分院民事判決　　　　　96年度訴易字第54號
原　　告　乙○○
　　　　　丙○○
被　　告　甲○○
上列當事人間因被告誣告案件，原告提起刑事附帶民事訴訟，請
求侵權行為損害賠償，經本院刑事庭裁定移送（96年度附民字第
169號），本院於民國96年9月11日言詞辯論終結，判決如下：
    主  文
被告應給付原告乙○○、丙○○各新臺幣20萬元，及自民國96年
7月5日起，至清償日止，按年息百分之5計算之利息。
原告其餘之訴駁回。
訴訟費用由被告負擔5分之2，餘由原告負擔。
    事實及理由
一、按訴狀送達後，原告不得將原訴變更或追加他訴，但擴張或
    減縮應受判決事項之聲明者，不在此限，民事訴訟法第 255
    條第1項第3款定有明文。查本件原告等於民國（下同）96年
    6月 28日起訴時，原係依侵權行為之法律關係請求被告應給
    付原告乙○○新台幣（下同）50萬元、給付原告丙○○91萬
    6520元及自起訴狀繕本送達翌日起至清償日止，按年息百分
    之 5計算之利息。嗣於訴狀送達後，依同一之法律關係，原
    告丙○○減縮訴之聲明為被告應給付50萬元及自起訴狀繕本
    送達翌日起至清償日止，按年息百分之 5計算之利息，應屬
    減縮應受判決事項之聲明，且被告並無異議，而為本案之言
    詞辯論，核與首開規定無違，合先敘明。
二、原告主張：被告甲○○係有限責任臺中縣勞工消費合作社聯
    合社之代表人（下稱臺中縣勞工消費合作社），因臺中縣勞
    工消費合作社前向原告乙○○、丙○○等二人所經營之順煒
    企業有限公司（下稱順煒公司）訂購貨物後未按期支付價金
    ，原告乙○○、丙○○等二人經取得被告甲○○之同意後，
    於94年10月19日、20日至臺中縣勞工消費合作社搬運貨物以
    抵償貨款。被告甲○○明知原告乙○○、丙○○等二人搬運
    貨物係經其同意，竟意圖使原告乙○○、丙○○等二人受刑
    事處分，於 95年4月20日向臺灣臺中地方法院檢察署提出告
    訴，誣指稱：(一)乙○○、丙○○於94年10月19日、20日連續
    未經甲○○許可侵入臺中縣勞工消費合作社，強行搬運不屬
    於其等債權之貨品，共計價值25萬0600元，涉嫌強盜犯行。
    (二)乙○○、丙○○前開未經甲○○在場簽名許可，強行搬運
    他家廠商貨品佔為己有，涉嫌侵占犯行等語，其後，經該署
    檢察官以 95年度偵字第11828號案件偵查後，乙○○、丙○
    ○始獲不起訴處分。查被告向臺中地方法院檢察署對原告二
    人提出詐欺、侵占之告訴，造成同業爭相走告，順煒公司老
    闆、老闆娘，做人有問題被告了。同業間、所屬員工、上下
    游廠商及客戶，無不提出質疑，原告接受偵查期間，頻受他
    人指指點點，甚至被當面數落偷竊他人東西，身心受到莫大
    傷害與痛苦，非筆墨可形容。爰依侵權行為之法律關係，求
    為命被告給付原告乙○○、丙○○各50萬元，及自附帶民事
    訴訟訴狀繕本送達被告翌日起至清償日止，按年息百分之5
    計算之利息之判決。
三、被告則以：伊否認有何誣告犯行，並辯稱原告乙○○、丙○
    ○於94年10月19日、20日係搬運不屬於其等出售之貨品等語
    ，資為抗辯。
四、經查：被告甲○○係臺中縣勞工消費合作社之代表人，因該
    合作社積欠原告乙○○、丙○○所經營之順煒公司貨款，原
    告乙○○、丙○○獲得甲○○同意，乃進入該合作社搬運貨
    物以抵償貨款，惟被告甲○○於 95年4月20日向臺灣臺中地
    方法院檢察署提出告訴，指稱原告乙○○、丙○○於上揭時
    間未經其許可侵入臺中縣勞工消費合作社，強行搬運不屬於
    其等債權之貨品，共計價值25萬0600元，涉嫌強盜、侵占等
    犯行云云，經該署檢察官以 95年度偵字第11828號案件偵查
    後，認乙○○、丙○○罪嫌不足，而為不起訴處分等情，有
    刑事訴訟狀（即告訴狀）、臺灣臺中地方法院檢察署檢察官
    95年度偵字第 11828號不起訴處分書可稽，則被告甲○○明
    知乙○○、丙○○搬運貨物之行為係經其同意，竟仍提出告
    訴，誣指其 2人涉嫌強盜、侵占等犯行，足認被告甲○○有
    使原告乙○○、丙○○受刑事處分之意圖。原告等主張被告
    有上開誣告行為，雖為被告所否認，並以前詞置辯。惟查原
    告等主張被告有上開誣告之行為，業據原告乙○○、丙○○
    提出臺中縣勞工消費合作社退貨單影本 7張（共計14小張）
    在卷可稽。又證人即欣臨企業股份有限公司業務經理廖學銘
    於偵查中具結證稱「我是欣臨公司的業務經理，我們公司透
    過乙○○、游惠娟為代送商，將貨物送到各個軍公教消費合
    作社，當天因為被告通知我台中縣勞工消費合作社帳款很久
    沒有付，所以請我出面索取貨款，我到現場時甲○○不在場
    ，他們小姐通知他回來，甲○○回來後我有跟他講有積欠10
    多萬元之貨款，可否支付現金，不然退貨給我們，但他們公
    司已經沒有我們的貨，我問他可不可搬走他們合作社自己買
    的貨，甲○○說只限於聯合利華的貨可以搬走，其他貨物要
    留給其他廠商，達成協議後就到賣場整理聯合利華的商品，
    整理完後由他們小姐跟我們對點，印表由甲○○簽名，甲○
    ○告訴我們過幾天要開會，因為貨物是消費合作社財產，需
    得理監事同意，請我們先不要將貨物出售，當天搬走的貨物
    都還在乙○○公司，當天搬走多少貨物我不清楚，是游惠娟
    跟甲○○協商，印象中是中午到現場，在店內吃便當，貨物
    是下午搬走的」等語（見 95年度他字第2655號卷宗第21頁）
    。另證人即臺中縣勞工消費合作社倉管人員康芝婷於刑事庭
    審理時具結證稱「（問： 94年10月你任何公司、何工作？）
    任有限責任台中縣勞工消費合作社聯合社倉管人員」、「（
    問：倉管負責何？）收貨及退貨」、「（問：10月19日及20
    日乙○○夫妻去搬貨，有否經過被告同意？）有」、「（問
    ：你如何知道有經過被告同意？）因為有知會被告，得到被
    告同意才讓他們搬貨」、「（問：19日及20日當天是否都有
    知會被告？）是在廠商尚未搬退貨前，我都會先知會被告」
    等語（見原法院刑事卷宗第95頁）。再證人即臺中縣勞工消
    費合作社供應廠商黃華琮於原法院刑事庭審理時具結證稱「
    （問：你是否有限責任台中縣勞工消費合作社聯合社之供應
    廠商？）是」、「（問：94年10月19日上午你有否到消費合
    作社？）有，我是要去談貨款事宜」、「（問：10月19日當
    天有否看到在庭丙○○搬貨情形？）有，當天也有很多家廠
    商在搬貨」、「（問：剛在庭之康芝婷當天有否在場？）有
    」等語（見原法院刑事庭卷宗第 99、100頁）。核證人廖學
    銘、康芝婷、黃華琮與被告間並無怨隙，應不致故為不利於
    被告之陳述，且其 3人就告訴人乙○○、游惠娟如何搬運貨
    物一節均陳述一致，其等之陳述均具憑信性，堪信原告乙○
    ○、游惠娟於94年10月19日、20日搬運貨物時並無施用任何
    不法方式，確於事前獲得被告同意而為之。且被告甲○○涉
    嫌誣告罪經原告等提起刑事告訴，已經本院刑事庭以96年上
    訴字第 1648號誣告案件，判決被告有罪，並判處有期徒刑3
    月，減為有期徒刑 1月又15日。並經本院調取臺灣臺中地方
    法院檢察署 95年度偵字第11828號卷、臺灣臺中地方法院95
    年度訴字第3070號與本院96年上訴字第1648號卷核閱屬實，
    自堪信為真實。是被告甲○○之侵權行為足堪認定，其抗辯
    核不可採。
五、按不法侵害他人之名譽或其他人格法益而情節重大者，被害
    人雖非財產上之損害，亦得請求賠償相當之金額。本件被告
    既有誣告原告等二人，原告等主張伊於偵查期間備受市井議
    論，誤以為原告從事不法行為，致原告等平素清新形象，蒙
    上一層陰影，人格受到貶損，以致精神受極大之痛苦，尚非
    無據，堪予採信。本院審酌原告乙○○、丙○○，現為順煒
    公司負責人，二人月入各約 3萬餘元，名下有不動產；被告
    甲○○現為臨時工，月入約 2萬元，名下無其他財產，經濟
    狀況尚可，及兩造之身分、地位、經濟狀況等一切情形，認
    為原告等所請求之非財產上損害賠償各以20萬元為適當，逾
    此範圍之請求，尚屬無據，自難准許。從而原告依侵權行為
    之法律關係，請求被告應給付原告乙○○、丙○○各20萬元
    及自 96年7月5日起，至清償日止，按年息百分之5計算之法
    定遲延利息部分，為有理由，應予准許，逾此所為請求，為
    無理由，應予駁回。
六、本件事證已臻明確，兩造其餘攻擊、防禦方法與判決之結果
    不生影響，無庸再逐一予以論究，併此敘明。
七、結論：本件原告之訴，為一部有理由，一部無理由，依民事
    訴訟法第78條、第85條第1項前段、第79條，判決如主文。
中　　華　　民　　國　　96　　年　　9 　　月　　21　　日
                  民事第三庭    審判長法　官　陳照德
　　　　　　　　　　　　　　　　　　　法　官　朱　樑
　　　　　　　　　　　      　　　　　法　官  曾謀貴
以上正本係照原本作成。
不得上訴。
          　　　　　　　　　　　　　　書記官　王麗珍
中　　華　　民　　國　　96　　年　　9 　　月　　21　　日
                                                      Ｃ
